【裁判字號】    98,台上,3308
【裁判日期】    980611
【裁判案由】    違反毒品危害防制條例等罪
【裁判全文】
最高法院刑事判決            九十八年度台上字第三三０八號
上  訴  人  甲○○
選任辯護人  黃靖閔律師
上列上訴人因違反毒品危害防制條例等罪案件，不服台灣高等法
院台中分院中華民國九十八年四月九日第二審判決（九十七年度
上訴字第二七五六號，起訴案號：台灣苗栗地方法院檢察署九十
六年度偵字第四九七四、五四二七號，追加起訴案號：同檢察署
九十七年度蒞追字第四號），提起上訴，本院判決如下：
    主    文
上訴駁回。
    理    由
按刑事訴訟法第三百七十七條規定：上訴於第三審法院，非以判
決違背法令為理由不得為之；是提起第三審上訴，應以原判決違
背法令為理由，係屬法定要件；如果上訴理由書狀並未依據卷內
訴訟資料具體指摘原判決不適用何種法則或如何適用不當，或所
指摘原判決違法情事顯與法律規定得為第三審上訴理由之違法情
形不相適合時，均應認其上訴為違背法律上之程式，予以駁回。
本件原判決撤銷第一審關於原判決附表一（下稱「附表一」）編
號１部分之科刑判決，改判仍論處上訴人甲○○販賣第二級毒品
罪刑（處有期徒刑七年六月，且為相關從刑之宣告）；又撤銷第
一審關於附表一編號２部分諭知上訴人無罪之判決，改判論處上
訴人販賣第二級毒品未遂罪刑（處有期徒刑三年十月，且為相關
從刑之宣告），並就主刑部分定其應執行刑為有期徒刑九年六月
，已詳敘其調查證據之結果及證據取捨並認定事實之理由；所為
論斷，均有卷存證據資料可資覆按。從形式上觀察，原判決上開
部分均無違背法令之情形（原判決附表二編號１、２部分，原判
決維持第一審諭知上訴人此部分無罪之判決，駁回檢察官就此部
分在第二審之上訴；至原判決附表二編號３、４部分，原判決撤
銷第一審關於此部分之科刑判決，改判諭知上訴人此部分無罪確
定）。上訴人之上訴意旨略稱：(一)上訴人於原審聲請傳喚劉才毅
於勘驗通訊監察譯文時到場作證說明，以釐清事實真相，原審並
未傳喚，有應於審判期日調查之證據未予調查之違法。(二)依證人
呂一鳴所述，上訴人在民國九十六年五月以前已搬離苗栗市○○
路四二六號七樓原租住處，並因積欠租金而不敢在該址附近出入
，何以會在同年七月間與劉才毅相約在該址房屋樓下進行毒品交
易？又上訴人倘真有販賣毒品情事，豈會繳不起每月新台幣（下
同）五千元之租金？原判決認定上訴人有附表一編號１販賣毒品
予劉才毅之犯行，顯然違背經驗及論理法則。(三)上訴人雖有與羅
國男提及調用毒品事宜，但僅是說說而已，並無著手實行之行為
；既未著手實行，即無未遂犯可言。況且本件欲購買毒品者為李
宗融，李宗融之真意如何，無法從通聯內容得悉；縱使上訴人與
羅國男對於毒品之價格及重量達成協議，亦是單純之借調毒品施
用，與金錢交易無涉。原判決就附表一編號２部分論以販賣未遂
罪，顯然違背法令。(四)本案並未在上訴人住處扣得任何販賣毒品
之器具（磅秤、分裝袋、夾鏈袋）及帳冊、聯絡資料等物，倘無
其他積極、明確之證據，基於嚴格證據、無罪推定原則，應為上
訴人無罪之判決等語。
惟查：原判決依憑上訴人之部分供述，證人劉才毅、呂一鳴、羅
國男、李宗融之證詞，卷附法務部調查局九十六年七月三十一日
調科壹字第09600337820號、同年八月二十九日調科壹字第09600
365860、00000000000號、同年九月二十一日調科壹字第0960041
3580、00000000000 號鑑定書、行動電話查詢資料、遠傳電信股
份有限公司九十八年一月九日遠傳（企營）字第09810100257 號
函附之申請人資料、原審法院被告前案紀錄表、大千綜合醫院九
十七年三月十一日千醫第9703001 號函附之相關病歷、房屋租賃
契約書影本、通訊監察譯文、通訊監察書、勘驗筆錄及扣案0000
000000號之NOKIA 廠牌行動電話等各項證據資料，於理由欄詳敘
認定上訴人有原判決事實欄二(一)（即附表一編號１部分）所載：
於九十六年七月二十二日，販賣第二級毒品甲基安非他命予劉才
毅及原判決事實欄二(二)（即附表一編號２部分）所載：於同年月
二十三日，販賣甲基安非他命予受李宗融委任之羅國男未遂等犯
行之理由。並對上訴人於原審否認上開犯罪，就附表一編號１部
分所辯：伊與劉才毅通聯係為借錢繳房租、劉才毅開車載伊一起
向別人購買毒品、伊曾因病住院，不可能販賣毒品、九十六年七
月間，伊早已退租等語及選任辯護人辯護意旨稱：倘上訴人真有
販賣毒品營利，豈會繳不起五千元之月租等語；上訴人就附表一
編號２部分所辯：未接獲羅國男來電云云，認與事實不符而無足
採等情，逐一加以指駁（見原判決理由欄貳之一(一)至(七)）。且就
上訴人聲請傳喚劉才毅、秦文修及「陳先生」調查部分，分別敘
明不予傳喚之理由（見原判決理由欄貳之一(八)）。經核俱與卷內
資料相符，原判決採證認事並無違反經驗法則、論理法則，亦無
任意推定犯罪事實、違背證據法則、查證未盡、判決理由不備或
理由矛盾之違誤。又已著手於犯罪行為之實行而不遂者，為未遂
犯，刑法第二十五條第一項定有明文。所謂著手，係指犯罪行為
人對於犯罪構成要件之事實開始實行而言。販賣毒品之行為，包
括議定毒品價格、重量、數量及交付毒品、收取價金在內。依原
判決認定之事實，上訴人與羅國男就交易之甲基安非他命價格及
重量已達成協議，係因上訴人於當日缺貨致未完成交易，上訴人
顯已實行販賣行為而不遂。原判決認上訴人該部分所為屬販賣未
遂，適用法則亦無不當。上訴意旨(一)、(二)、(三)均置原判決事實欄
明確認定及理由欄已詳予說明之事項於不顧，就原審採證認事職
權之適法行使及原判決已明白論斷之事項，重為事實上之爭執，
俱難認係適法之第三審上訴理由。至於磅秤、分裝袋、夾鏈袋、
帳冊、聯絡資料並非販賣毒品不可或缺之物，本件縱未扣得上開
物品，亦不能為上訴人未從事販賣毒品之有利認定。上訴意旨(四)
及其他上訴意旨顯非依據卷內訴訟資料具體指摘原判決關於附表
一編號１、２部分有何違背法令之情形，徒憑己見，任意指摘原
判決上開部分違法，核與法律規定得為第三審上訴理由之違法情
形不相適合。應認上訴人對原判決關於附表一編號１、２部分之
上訴均違背法律上之程式，俱予駁回。
據上論結，應依刑事訴訟法第三百九十五條前段，判決如主文。
中    華    民    國  九十八  年    六    月   十一   日
                      最高法院刑事第七庭
                          審判長法官  林  永  茂
                                法官  吳  昆  仁
                                法官  蘇  振  堂
                                法官  蕭  仰  歸
                                法官  林  立  華
      本件正本證明與原本無異
                                      書  記  官
中    華    民    國  九十八  年    六    月    十五    日
                                                      K


司法院資訊處製作；財團法人民間司法改革基金會備份。
